臺灣板橋地方法院刑事判決　　　　　 94年度簡上字第61號
上　訴　人
即　被　告　甲○○
選任辯護人　林正杰律師
上列上訴人因毀損等案件，不服本院中華民國 93 年 12 月 17
日 93 年度簡字第 4441 號第一審簡易判決（聲請簡易判決處刑
書案號：臺灣板橋地方法院檢察署 93 年度偵字第 3304 號）提
起上訴，本院管轄第二審合議庭判決如下：
    主  文
原判決撤銷。
甲○○損壞他人之電源線，足以生損害於他人，處罰金貳仟元，
如易服勞役，以佰元折算壹日。
    事  實
一、甲○○與乙○○○係鄰居，二人因供應乙○○○住處電力電
    源線經過甲○○住處一事發生爭執，甲○○竟基於毀損之犯
    意，於民國九十二年十月三日上午九時三十分許，在臺北縣
    中和市○○路七十巷十號一樓其住處內，僱用不知情之工人
    ，剪斷臺灣電力股份有限公司供應乙○○○住處電力之電源
    線，足以生損害於乙○○○。
二、案經乙○○○訴由臺北縣政府警察局中和分局報請臺灣板橋
    地方法院檢察署檢察官偵查後聲請以簡易判決處刑。
    理  由
一、被告甲○○雖坦承上揭僱用不知情之工人剪斷電線一事，惟
    辯稱：電線不可以牽到我家，萬一發生火災很危險，我有寫
    存證信函請他處理，但他仍不處理，所以，我才把電線剪掉
    云云。經查：上揭事實，業據告訴人乙○○○於警詢、偵查
    及本院審理時指訴甚詳。而被告甲○○所剪斷之電源線，雖
    位於被告之住處內，然係屬告訴人乙○○○（臺北縣中和市
    ○○路七○巷八號住戶）所有一節，有臺灣電力股份有限公
    司臺北南區營業處九十三年十一月二十九日Ｄ北南字第○九
    三一一○○二八四一號函一件在卷可稽。又被告既與告訴人
    協調解決上開電源線裝設問題，如未能達成協議，亦應循民
    事訴訟途徑解決此一爭議，而非逕行剪斷電源線而損害告訴
    人之權益。綜上所述，本件事證明確，被告犯行洵堪認定，
    應依法論罪科刑。
二、核被告所為，係犯刑法第三百五十四條之毀損罪。被告僱用
    不知情之工人剪斷上開電源線，為間接正犯。原審及聲請簡
    易判決處刑意旨雖認被告上開斷電行為，另涉犯刑法第三百
    零四條之強制罪嫌云云。惟查：
（一）按刑法第三百零四條規定，以強暴脅迫使人行無義務之事
      或妨害他人行使權利，為強制罪，是該罪責之成立須有實
      施強暴脅迫行為始為該當，若無施實強暴脅迫行為應不構
      強制罪。而所謂強暴係指以有形之體力或其他行為，造成
      被害人一種心理上或生理上被強制之狀態，而足以妨礙被
      害人之意思決定自由與依其意思決定而行動之自由。學說
      上區分強暴為直接強暴與間接強暴。所謂直接強暴係指以
      身體之強制力直接強制行為客體，達成行為目的。間接強
      暴係指行為人間接地對行為客體以外之第三人或物施以強
      暴，而得強制行為客體，依照行為人之指示作成意思決定
      而作為、不作為或忍受。是強暴固不以身體之強制力直接
      強制行為客體為限，對於行為客體以外之物施以強制力亦
      可，但必須「因此而得強制行為客體，妨害行為客體之意
      思決定自由及依其意思決定而作為或不作為之行動自由」
      。如行為人單純對物施以強制力，當時並無行為客體，或
      未強制行為客體，縱因此妨害他人行使權利，亦不得認為
      係強暴行為。
（二）本件被告甲○○雖自承僱工剪斷電源線之情，然其於剪斷
      電源線時，並未與任何人發生肢體衝突，是被告顯無以身
      體之強制力直接強制行為客體，並無直接強暴行為。又被
      告以斷電之行為，雖使告訴人因「事實上不能」無法使用
      電力，惟並無「因」實施強制力「而」妨害任何人之意思
      決定自由及行動自由可言。本案既無證據可證明被告剪斷
      電源線時強制何人，或妨害何人之意思決定自由及依其意
      思決定而作為或不作為之行動自由，自難認定被告有間接
      強暴行為。至於告訴人因被告不當斷電行為，致其無法行
      使用電權，如受妨害之人有正當權利得以主張，亦應另循
      民事訴訟之途徑解決，不得憑此即認被告所為該當於強制
      罪之構成要件。據上，此部份本應為無罪之諭知，惟因聲
      請意旨認此部分與前揭有罪部分有方法、目的之裁判上一
      罪牽連犯關係，爰不另為無罪之諭知。
三、原審就被告予以論罪科刑，固非無見，然本件與強制罪之構
    成要件尚屬有間，業如前述，原審論以強制罪，則有未合，
    原審判決既有上開可議之處，而無可維持，自應由本院將原
    判決予以撤銷改判。爰審酌被告之素行，犯罪之動機、目的
    、手段，及犯罪後之態度等一切情狀，量處如主文所示之刑
    ，並諭知易服勞役之折算標準。
據上論斷，應依刑事訴訟法第 455 條之1第1項、第3項、第369
條第 1 項前段、第364條、第299條第1項前段，刑法第 354條，
第 42 條第 2 項，罰金罰鍰提高標準條例第 1 條前段、第2條
，判決如主文。
本案經檢察官陳鴻濤到庭執行職務。
中    華    民    國    94    年     5    月     5    日
                  刑事第九庭審判長法  官  胡  堅  勤
                                  法  官  王  瑜  玲
                                  法  官  李  君  豪
上列正本證明與原本無異。
不得上訴。
                                  書記官  蕭  汝  芳
中    華    民    國    94    年     5    月     5    日
附錄本案論罪科刑法條全文
刑法第354條
毀棄、損壞前二條以外之他人之物或致令不堪用，足以生損害於
公眾或他人者，處二年以下有期徒刑、拘役或五百元以下罰金。
